臺灣桃園地方法院刑事判決　　　　　　　 96年度易字第709號
公　訴　人　臺灣桃園地方法院檢察署檢察官
被　　　告　乙　○
被　　　告　正格管理顧問國際有限公司
上一被告代　丁○○
表人
上列被告共　陳舜銘律師
同選任辯護人
上列被告因就業服務法案件，經檢察官提起公訴（95年度偵字第
23593 號），本院判決如下︰
    主  文
乙○意圖營利而違反任何人不得媒介外國人非法為他人工作之規
定，處有期徒刑參月，如易科罰金，以銀元參佰元即新臺幣玖佰
元折算壹日，減為有期徒刑壹月又拾伍日，如易科罰金，以銀元
參佰元即新臺幣玖佰元折算壹日。
正格管理顧問國際有限公司之受僱人，因執行業務意圖營利而違
反任何人不得媒介外國人非法為他人工作之規定，科罰金新臺幣
伍萬元，減為罰金新臺幣貳萬伍仟元。
    事  實
一、乙○受僱於正格管理顧問國際有限公司（下稱正格公司）桃
    園分公司（址設桃園縣桃園市○○街455 巷1 弄28號）擔任
    經理一職，負責該公司有關外籍勞工仲介之工作，明知越南
    藉勞工BUI THI TAM （中文譯名斐氏八，下稱斐氏八）係於
    民國93年9 月13日，由正格公司桃園分公司以王櫻霞名義申
    請來台從事家庭看護工，94年1 月6 日起轉換雇主為己○○
    ，負責照護己○○之母親，惟己○○之母親於1 、2 週後即
    去世，詎乙○明知任何人不得媒介外國人非法為他人工作，
    竟意圖營利，基於非法仲介之犯意，未依合法程序為斐氏八
    辦理轉換雇主或遣返，而於94年8 、9 月間，將斐氏八非法
    媒介至戊○○（未據起訴）位於桃園縣蘆竹鄉○○路120 之
    5 號住處工作2 個月，看護戊○○之配偶魏秀如，並指示其
    不知情之弟弟丙○○（未據起訴）將斐氏八帶至戊○○上開
    住處從事非法看護工作，由戊○○以每月新臺幣（下同）2
    萬4 千元之代價僱用，乙○則向戊○○收取3 萬元之仲介費
    ，迄94年11月間，因斐氏八為戊○○工作2 個月期滿，丙○○再至戊○○上開住處將斐氏八帶離，並直接將斐氏八帶至
    桃園市統領百貨公司前即逕自離去，斐氏八遂打電話告知戊○○，戊○○又前往統領百貨公司前將斐氏八帶至正格公司
    桃園分公司找乙○，惟乙○表示無處可供斐氏八居住，並要
    戊○○繼續收留，戊○○遂又將斐氏八帶回住處繼續僱用斐
    氏八至95年3 月25日（期間斐氏八另至他處非法工作一段時
    間後再回到戊○○住處工作）斐氏八自行離去止。嗣於95年
    3 月29日晚間9 時許，在桃園縣蘆竹鄉○○路○ 段112 號前
    ，為警查獲斐氏八乃非法外籍勞工，經斐氏八供述並深入調
    查後，始查悉上情。
二、案經桃園縣政府警察局函送臺灣桃園地方法院檢察署檢察官
    偵查起訴及移送併辦。
    理  由
壹、證據能力部分：
  (一)按被告以外之人於審判外之言詞或書面陳述，除法律有規定
    者外，不得作為證據。惟被告以外之人於審判中滯留國外或
    所在不明而無法傳喚，其於司法警察調查中所為之陳述，經
    證明具有可信之特別情況，且為證明犯罪事實之存否所必要
    者，得為證據，刑事訴訟法第159 條第1 項、第159 條之3
    第3 款分別定有明文。查本件證人斐氏八業於95年11月2 日
    遭遣返出境，此有外勞居留資料查詢－明細內容顯示畫面乙
    紙附卷可稽（見偵字第23593 號卷第9 頁），是證人斐氏八
    業已滯留國外，且所在不明無法傳喚。而證人斐氏八於警詢
    時關於本案待證事實之陳述，係甫遭警查獲非法工作所供，
    事出突然，以本案情況而言，較無來自被告或其親屬之壓力
    而有出於虛偽不實之指證，或事後串謀或誣陷之情事，且其
    對於親身經歷由被告乙○仲介至戊○○住處工作，並由乙○
    及其弟丙○○載往戊○○上開住處，途中乙○先行下車，僅
    由丙○○帶其至戊○○住處等事實之陳述詳實，復核與證人
    戊○○所證係由被告乙○仲介斐氏八至其住處工作，並由丙○○帶斐氏八至渠住處等情相符，又無其他證據證明證人斐
    氏八之警詢筆錄內容有受污染而不宜作為證據之瑕疵，是其
    陳述具有可信之特別情況，且為證明被告犯罪事實存否所必
    要，依前開規定所述，其於警詢之陳述自具有證據能力。
  (二)又被告以外之人於審判外之陳述，雖不符前4 條之規定，而
    經當事人於審判程序同意作為證據，法院審酌該言詞陳述或
    書面陳述作成時之情況，認為適當者，亦得為證據。當事人
    、代理人或辯護人於法院調查證據時，知有第159 條第1 項
    不得為證據之情形，而未於言詞辯論終結前聲明異議者，視
    為有前項同意，刑事訴訟法第159 條之5 分別定有明文。查
    證人戊○○於警詢時所為之陳述，固係審判外之陳述而屬傳
    聞證據，惟被告及其選任辯護人就上開審判外之陳述，於本
    院審理中，知有該項證據，均未曾於言詞辯論終結前聲明異
    議（僅爭執證明力），而本院審酌該證人陳述作成時之情況
    ，並無違法取證及證明力過低之瑕疵，亦認以之作為證據為
    適當，依前揭規定說明，自有證據能力。至證人戊○○、斐
    氏八、己○○、甲○○於偵查中於供前具結所為之陳述（有
    結文5 紙附於他字第2826號卷第49、73、84頁、偵字第2359
    3 號卷第15、23頁），係檢察官依法訊問，復無其他事證足
    資認定其等於檢察官訊問時有受違法取供情事，並無何特別
    不可信之情況，依刑事訴訟法第159 條之1 第2 項規定自有
    證據能力，被告之選任辯護人所指斐氏八在偵查中所述無證
    據能力云云，尚非可採。另本件認定事實所引用之卷內其餘
    所有卷證資料（包含文書證據、物證等證據），並無證據證
    明係公務員違背法定程序所取得，被告及其選任辯護人於審
    判程序中復均未於言詞辯論終結前表示異議，亦均有證據能
    力，合先敘明。
貳、實體方面：
一、訊據被告乙○矢口否認有何非法仲介外勞斐氏八之事實，辯
    稱：外勞斐氏八是正格公司桃園分公司引進之外勞，原受僱
    於己○○，之後逃逸，伊就再也沒見過斐氏八，是伊弟弟丙○○私下違法將斐氏八仲介給戊○○，並沒有向戊○○收取
    任何仲介費用，戊○○與伊之間有一點過節，所以戊○○才
    會如此作證云云；另被告正格公司選任辯護人為被告正格公
    司辯護稱：正格公司桃園分公司有獨立的會計、人事，與正
    格公司總公司沒有關係，檢察官起訴正格總公司似有誤會云
    云。經查：
  (一)前揭越南籍勞工斐氏八於93年9 月13日，由正格公司桃園分
    公司以王櫻霞名義申請來台從事家庭看護工，94年1 月6 日
    起轉換雇主為己○○，負責照護己○○之母親，1 、2 週後
    己○○之母親即因病去世，94年8 、9 月間，被告乙○未依
    法定程序為斐氏八辦理轉換雇主或遣返，即將斐氏八非法仲
    介至戊○○位於桃園縣蘆竹鄉○○路120 之5 號住處工作2
    個月，看護戊○○之配偶魏秀如，並由其弟丙○○將斐氏八
    帶至戊○○上開住處從事看護之工作，乙○則向戊○○收取
    仲介費用3 萬元，迄94年11月間因斐氏八為戊○○工作2 個
    月期滿，丙○○再至戊○○上開住處將斐氏八帶離，並直接
    將斐氏八帶至桃園市統領百貨公司前即逕自離去，斐氏八乃
    打電話告知戊○○，戊○○又前往統領百貨公司將斐氏八帶
    至正格公司桃園分公司找乙○，因乙○表示無處可供斐氏八
    居住，並要求戊○○繼續收留，戊○○遂又將斐氏八帶回其
    住處繼續僱用斐氏八至95年3 月25日斐氏八自行離去止，嗣
    於95年3 月29日晚間9 時許，在桃園縣蘆竹鄉○○路○ 段11
    2 號前，為警查獲斐氏八乃非法外籍勞工，經警深入調查始
    查悉上情等事實，業據證人斐氏八、戊○○、己○○分別於
    警詢、偵查及本院審理時證述詳確（見他字第2826號卷第3
    至8 頁、第13、14頁、第44至47頁、第70、71、79、80、81
    頁、偵字第23593 號卷第12、13頁、本院96年9 月11日筆錄
    第4 至16頁），此外復有外勞居留資料查詢－明細內容顯示
    畫面、行政院勞工委員會職業訓練局臺北區就業服務中心94
    年4 月1 日北業一字第0940002359號函、行政院勞工委員會
    96年10月17日勞職外字第0960026333號函暨所附該委員會94
    年4 月18日勞職外字第0940692775號函及連續曠職3 日失去
    聯繫外國人名冊、雇主聘僱外籍勞工申報表、該委員會93年
    12月27日勞職外字第0930760828號函、94年1 月18日勞職外
    字第0940753548號函及斐氏八護照影本各乙紙附卷可稽。
  (二)被告乙○雖以前詞置辯。惟查，被告乙○並不否認斐氏八原
    係伊以正格公司桃園分公司名義為雇主王櫻霞申請來台之家
    庭監護工，嗣又轉換雇主為己○○，看護己○○母親之工作
    等情不諱。而己○○之母親於94年1 月間去世後，己○○即
    將斐氏八交由被告乙○帶回一節，復經證人己○○於偵查及
    審理時證述明確（見偵字第23593 號卷第12頁、本院96 年9
    月11日筆錄第14頁）。又越南籍外勞斐氏八嗣後於94年8 、
    9 月間受僱於戊○○，係由被告乙○仲介，並向戊○○收取
    仲介費用3 萬元，由乙○與其弟丙○○帶同斐氏八至戊○○
    上開住處，惟乙○於半途先行下車，由丙○○獨自帶同斐氏
    八至戊○○住處工作等事實，亦分據證人斐氏八、戊○○證
    述在卷，而徵諸本件外勞斐氏八係在離去戊○○住處後偶遭
    警查獲，斐氏八及雇主戊○○事先均無從知悉，是雇主戊○○與外勞斐氏八自無事先勾串謀議「指述被告仲介」之可能
    。況證人戊○○與被告乙○本無何利害衝突，果仲介外勞斐
    氏八者並非被告乙○，其何來動機隱瞞真正仲介者，而自警
    詢、偵查、迄本院審理一再證稱被告乙○仲介之情，同理外
    勞斐氏八隻身在台，其在戊○○家中工作，必然有透過他人
    仲介，證人斐氏八於警詢及偵查時一再明確陳述是由被告乙○仲介甚明，衡情果若係他人仲介，其何不陳述真正仲介之
    人即可，何以獨獨陳明是被告乙○所仲介，不惟如此，斐氏
    八於偵查中尚未經檢察官提示丙○○之年籍資料前即明確指
    陳乙○之弟弟丙○○年約29歲，亦適與丙○○之年籍資料相
    符，有丙○○之全戶戶籍資料查詢結果可考，復經斐氏八於
    偵查中當庭指認仲介渠至戊○○住處工作並帶同渠至戊○○
    住處之人確係乙○及丙○○無訛（見他字第28 26 號卷第70
    、71頁）。再者，戊○○確實在94年9 月前1 、2 個月即向
    被告乙○透露渠有僱請外勞幫傭之需求，已據證人戊○○於
    審理時證述甚明，被告乙○並自承本案之前即曾幫戊○○仲
    介引進另名外勞至戊○○住處從事監護工等情無訛，基此，
    外勞斐氏八若果真係透過他人仲介，則外勞原本入境之後陸
    續在王櫻霞及己○○雇主家中，何獨會輾轉數月後剛好又回
    到先前已向被告乙○委託代為申請外勞監護工之雇主戊○○
    家工作。復再觀諸證人戊○○因本件違法聘僱斐氏八經裁罰
    15萬元罰鍰，戊○○乃至被告乙○辦公室要求乙○代付罰鍰
    ，亦為被告乙○所不否認（見本院96年12月4 日筆錄第3 頁
    ），則若非係被告乙○違法仲介外勞斐氏八至戊○○住處非
    法工作，致戊○○受裁罰，戊○○又豈會無故要求乙○代其
    繳付罰鍰之理。綜合上情，堪徵證人斐氏八及戊○○前揭所
    證各節非虛，值堪信實。至被告指稱係伊弟弟丙○○自行將
    斐氏八仲介至戊○○住處工作云云，然查，丙○○經本院合
    法傳喚拘提均未到庭（有卷附本院送達證書及拘票可憑），
    本院已無從就丙○○為調查審認，惟丙○○並未受僱於正格
    公司桃園分公司，僅人手不足時偶爾幫乙○送件或接送外勞
    等情，已據證人即乙○前夫甲○○於偵查時證述在卷（見偵
    字第23593 號卷第21頁），並為被告乙○所是認，則依上情
    已殊難想像丙○○會在未受乙○之指示下即自行仲介外勞斐
    氏八至戊○○住處工作之可能，而況證人斐氏八及戊○○均
    已明確證稱係被告乙○仲介斐氏八至戊○○住處工作，僅係
    由丙○○代為將斐氏八帶至戊○○住處等語詳確，此亦核與
    證人甲○○所述丙○○僅係偶爾幫乙○送件或接送外勞之情
    適相符合，由此益徵外勞斐氏八並非丙○○自行仲介至戊○○住處工作甚明。綜上，被告乙○前揭所辯各節，核屬畏罪
    飾卸之詞，均無足採。
　(三)至辯護人辯護意旨另以：正格公司桃園分公司有獨立會計、
  　人事，有獨立人格，外勞的引進及遣返均由桃園分公司獨立
    作業，與正格公司無關，不應處罰正格總公司云云。惟按公
    司法所稱本公司，為公司依法首先設立，以管轄全部組織之
    總機構，所稱分公司，為受本公司管轄之分支機構，公司法
    第3 條第2 項定有明文。換言之，公司雖得設分公司，但分
    公司僅為本公司管轄之分支機構，其為法人之權利主體仍為
    單一，並非法人之下，另有法人，故分公司與本公司在法律
    上應屬一體而不可分割。民事訴訟程序中有無當事人能力，
    與實體法上有無權利能力，乃屬不同之觀念，故民事訴訟法
　　承認非法人團體，亦有當事人能力，實務上為謀求便利，認
　  分公司具有當事人能力者，亦係在程序上承認其具有當事人
    之資格，非可解為另有獨立之人格，而為各別之權利主體。
    查正格管理顧問國際有限公司於89年10月27日設立登記，嗣
    於93 年2月5 日設立桃園分公司，以乙○為分公司經理，並
    址設桃園縣桃園市○○街455 巷1 弄28號，有公司及分公司
    基本資料查詢2 份附卷可稽（見他字第2826號卷第90、91頁
    ），並經本院向經濟部中部辦公室調閱正格管理顧問國際有
    限公司案卷核閱無訛，堪認正格公司桃園分公司，係受正格
    總公司管轄之分支機構，並不具有獨立人格及獨立財產，其
    人格為單一而不可分割，辯護人所指正格公司桃園分公司有
    獨立人格，所營事業均與正格總公司無關云云，尚非可採。
  (四)綜上所陳，被告乙○非法仲介外勞斐氏八受聘於戊○○之事
    實，事證明確，堪以認定，應依法論科。
二、按被告行為後，刑法業於94年2 月2 日修正公布，並於95年
    7 月1 日施行，而修正前刑法第33條第5 款原規定：「罰金
    ：1 元以上」，依罰金罰鍰提高標準條例第1 條前段規定提
    高10倍，及現行法規所定貨幣單位折算新台幣條例第2 條換
    算為新臺幣結果，為30元以上，而修正後則規定：「罰金：
    新臺幣1 千元以上，以百元計算之」，已將科處罰金之最低
    額提高至新臺幣1 千元以上，就法定刑最低罰金部分，修正
    後之規定顯非較有利於被告，故依現行即修正後刑法第2 條
    第1 項前段規定，此部分應適用修正前刑法第33條第5 款之
    規定，先予敘明。核被告乙○所為，係違反就業服務法第45
    條規定，而犯同法第64條第2 項之意圖營利媒介外國人非法
    工作罪。被告正格公司因受僱人乙○執行業務意圖營利非法
    媒介外國人為他人工作，應適用同法第62條第3 項規定處罰
    。爰審酌被告乙○並無犯罪前科，素行尚稱良好，有卷附臺
    灣高等法院被告前案紀錄表可按，因貪圖仲介費用而以非法
    途徑為他人媒介外籍勞工之犯罪動機、目的、手段、兼衡其
    非法仲介之次數及媒介所得金額，暨犯後猶一再否認犯行之
    態度等一切情狀，分別量處如主文所示之刑。再被告所犯上
    開該罪之犯罪時間均係在96年4 月24日以前，合於中華民國
    96年罪犯減刑條例第2 條第1 項第3 款減刑條件，依法各減
    輕其等宣告刑2 分之1 。末按被告乙○於犯罪時之刑法第41
    條第1 項前段規定：「犯最重本刑為5 年以下有期徒刑以下
    之刑之罪，而受6 個月以下有期徒刑或拘役之宣告，因身體
    、教育、職業、家庭之關係或其他正當事由，執行顯有困難
    者，得以1 元以上3 元以下折算1 日，易科罰金。」，而易
    科罰金之折算標準，依修正前罰金罰鍰提高標準條例第2 條
    前段（現已刪除）規定，就其原定數額提高為100 倍折算1
    日，則被告行為時之易科罰金折算標準，應以銀元100 元以
    上300 元以下之數額折算1 日，經換算為新臺幣後，則應以
    新臺幣300 元以上900 元以下折算1 日。惟95年7 月1 日修
    正公布施行之刑法第41條第1 項前段則規定：「犯最重本刑
    為5 年以下有期徒刑以下之刑之罪，而受6 個月以下有期徒
    刑或拘役之宣告者，得以新臺幣1 千元、2 千元或3 千元折
    算1 日，易科罰金。」，同日並廢除罰金罰鍰提高標準條例
    第2 條之規定，亦即係以新台幣1,000 元、2,000 元或3,00
    0 元折算1 日，經比較結果，修正後之規定顯非較有利於被
    告乙○，是依現行即修正後刑法第2 條第1 項前段規定，此
    部分應適用行為時法，爰依修正前刑法第41條第1 項前段、
    修正前罰金罰鍰提高標準條例第2 條規定，就被告乙○所處
    有期徒刑部分諭知易科罰金之折算標準。
據上論斷，應依刑事訴訟法第299 條第1 項前段，就業服務法第
64條第2 項、第3 項，修正後刑法第11條前段、第2 條第1 項前
段，修正前刑法第41條第1 項前段、第33條第5 款，修正前罰金
罰鍰提高標準條例第2 條，中華民國96年罪犯減刑條例第2 條第
1項 第3 款、第7 條、第9 條，判決如主文。
本案經檢察官蔡宜均到庭執行職務
中　　華　　民　　國　　96　　年　　12　　月　　25　　日
　　　　　　　　　刑事第七庭審判長法　官  蕭世昌
　　　　　　　　　　　　　　　　  法　官  連雅婷
　　　　　　　　　　　　　　　　  法　官  林惠霞
以上正本證明與原本無異。
                                  書記官  陳恩如
中　　華　　民　　國　　96　　年　　12　　月　　28　　日
附錄本案論罪科刑法條全文
就業服務法第64條第2項、第3項
  意圖營利而違反第45條規定者，處3 年以下有期徒刑、拘役或
科或併科新臺幣120 萬元以下罰金。
  法人之代表人、法人或自然人之代理人、受僱人或其他從業人
員，因執行業務違反第45條者，除依前2 項規定處罰其行為人外
，對該法人或自然人亦科處各該項之罰鍰或罰金。
